臺灣高等法院花蓮分院刑事判決　　　96年度上更(二)字第70號
上　訴　人　臺灣臺東地方法院檢察署檢察官
被　　　告　甲○○
選任辯護人　蕭芳芳律師
上訴人因被告違反槍砲彈藥刀械管制條例案件，不服臺灣臺東地
方法院89年度訴字第197號中華民國89年11月28日第一審判決（
起訴案號：臺灣臺東地方法院檢察署89年度偵字第207號），提
起上訴，判決後經最高法院第二次發回，本院判決如下：
    主    文
原判決關於未經許可製造可發射子彈具有殺傷力之土造獵槍部分
暨所定執行刑撤銷。
甲○○無罪。
    理    由
一、公訴意旨略以：甲○○於87年6月間，在臺東市○○路○段
    308之1號住處內，以其所有之車床、鑽床、快速切割器、砂
    輪機等工具，未經許可，製造具有殺傷力之土造獵槍二支，
    惟僅向主管機關聲請許可其中一支土造獵槍（槍枝管制編號
    ：0000000000），而未經許可持有另一支土造獵槍（槍枝管
    制編號：0000000000）。因認甲○○犯有槍砲彈藥刀械管制
    條例第11條第1項未經許可製造可發射子彈具有殺傷力之土
    造獵槍之罪嫌。
二、訊據被告否認上開犯行，辯稱：伊在製造獵槍當初，有跟警
    方申請核准，製好當時警方只在槍托上寫上核准號碼，並沒
    有烙印，伊拿回去試射，結果槍托裂開了，槍管也爆了，槍
    管接近槍托的開口部分膨脹，伊向警察報告，承辦警員告訴
    伊可以用原來之核准號碼再製造，伊是將舊槍的板機取出，
    重做槍托及裝上新槍管，才重新製造新的那支，嗣於警方通
    知補烙印時，伊拿新作之獵槍由承辦警員在槍托上寫上原來
    之核准號碼並烙印，至於原來爆掉的那支舊槍就丟在房子的
    後面，是查獲警員後來把它組裝起來，但是舊的那支是沒有
    槍機的等語。
三、經查：
（一）本院上訴審當庭勘驗扣案之土造獵槍二支結果：槍枝管制
      編號0000000000之槍枝較舊，沒有烙印；槍枝管制編號
      0000000000之槍枝較新，槍托有烙印，有勘驗筆錄可稽（
      本院上訴審卷第53頁）。本院更二審再次勘驗結果：沒有
      烙印之槍枝較舊，槍托有裂痕，沒有扳機，槍托上編有槍
      證號碼「4872」，槍機與槍托有四個螺絲孔，只有其中一
      孔有用螺絲釘固定；有烙印之槍枝較新，配備齊全，槍托
      上亦編有槍證號碼「4872」，亦有本院勘驗筆錄可憑。
（二）證人即當時負責驗槍、烙印之警員乙○○於本院更一審時
      證述：伊是臺東分局第五組自衛槍枝承辦人，被告在本件
      是有提出獵槍申請，經過派出所送上來後，分局有核准製
      造，伊負責驗槍、烙印，查驗完成後有發給被告一張臨時
      查驗證，經伊檢視扣案二支槍枝，槍托上「4872」的字樣
      都是伊用簽字筆寫的沒錯，當初被告是第一批提出申請，
      烙印章縣政府還沒有發下來，所以沒有烙印，被告可能是
      因為槍托做的不漂亮或是壞掉或其他原因，所以當伊通知
      把槍拿來補烙印章時，被告就拿後面做的那支來給伊烙印
      ，伊在烙印時誤以為是舊的這一支槍，當時被告沒有跟伊
      講他有重新做過，伊以為是同一把槍等語（本院更一審卷
      第35-38、94頁）。於本院更二審進一步證稱：本案土造
      獵槍當時製造的許可是伊承辦，申請製造獵槍要先填寫申
      請表，經依規定核准後才可製造，製造好的槍枝要拿到分
      局來烙印，被告當時是拿舊的槍枝到分局給伊驗槍，伊看
      被告拿來的槍枝是已經製造好的槍枝，包括槍管、槍機、
      板機等都齊全，四個螺絲孔都用螺絲鎖定，因為被告是第
      一批申請製造，當時烙印章還沒有下來，所以沒辦法烙印
      ，只有在槍托上先寫「4872」的編號，伊就把舊的槍枝交
      還給被告，同時給他臨時證，被告帶回去後，有打電話給
      伊說如果槍枝爆裂的話要怎麼辦，伊有跟他說要先把舊槍
      拿來報廢以後，才能夠再製造新槍，最後他拿來給伊烙印
      的是新製造的那支槍，伊問他說槍托為什麼沒有槍號在上
      面，他跟伊說原來的槍托重新磨過，所以4872的號碼不見
      了，伊以為新槍是原來申請核准製造的那支，所以才給它
      烙印，伊已經在舊槍槍托上寫上槍證號碼，又發給臨時證
      ，這在槍枝的手續上是屬已經核准；後來被告又拿新槍給
      伊烙印，在手續上也算是核准的；惟因被告申請製造的是
      第一支槍，所以伊認為舊槍是合法的，第二支槍即新槍是
      用來混充的，並不合法等語。
（三）綜合上開勘驗結果及證人乙○○之證詞以觀，可知槍枝管
      制編號0000000000之舊槍，係由被告申請核准後所製造，
      並於製造完成後拿到臺東分局給承辦人乙○○驗槍，只因
      被告是第一批申請製造，當時烙印章還沒有下來，所以乙
      ○○沒辦法烙印，只有在槍托上先寫「4872」的編號，然
      後把舊槍交還給被告，同時發給他臨時證。就被告製造舊
      槍之過程而言，並非未經許可而製造，已可認定。縱使被
      告於試射後槍托產生裂痕，而將板機取下，另行裝上槍機
      、槍管，重做一支槍枝即槍枝管制編號0000000000之新槍
      ，並未據實告知承辦人乙○○，致承辦人乙○○誤以為同
      一支槍而在新槍上烙印，並未在槍枝管制編號0000000000
      之舊槍烙印，仍不改變被告原先製造舊槍係經過主管機關
      許可之事實。公訴人認被告未經許可而製造持有槍枝管制
      編號0000000000之土造獵槍，尚有誤會。被告所辯伊在製
      造獵槍當初，有跟警方申請核准一節，可以採信。
四、原審未察，認被告製造槍枝管制編號0000000000之土造獵槍
    部分構成犯罪，尚有未恰。檢察官上訴理由認原審不應援引
    刑法第59條規定減輕其刑，亦不可採。惟原判決既有可議，
    仍應撤銷改判，而為無罪判決之諭知。
據上論斷，應依刑事訴訟法第369條第1項前段、第364條、第301
條第1項判決如主文。
本案經檢察官丙○○到庭執行職務。
中　　華　　民　　國　　96　　年　　11　　月　　27　　日
                  刑事庭審判長法  官     謝 志 揚
                              法  官     許 仕 楓
                              法  官     林 慶 煙
以上正本證明與原本無異。
如不服本判決，應於送達後十日內，向本院提出上訴狀。其未敘
述理由者，並應於提出上訴狀後十日內向本院補提理由狀 (須附
繕本)。
                              書記官     林 明 智
中　　華　　民　　國　　96　　年　　11　　月　　27　　日
